臺灣高等法院刑事裁定
109年度抗字第662號
抗  告  人    
即 受刑 人    詹啟良  



上列抗告人因違反毒品危害防制條例等案件，不服臺灣新北地方
法院中華民國一０九年三月廿七日定應執行刑裁定（一０九年度聲
字第七五七號），提起抗告，本院裁定如下：
    主  文
抗告駁回。                                             
    理  由
一、原裁定意旨如附件。
二、抗告意旨略以：
  ㈠法律上屬於自由裁量事項，尚非概無法律上之拘束，在法律
    上有其外部界限及內部界限，前者為法律之具體規定，使法
    院得以具體選擇為適當之裁判，後者則為法院秩序之理念所
    在，法院為裁判時，兩者均不得有所逾越。在數罪併罰而有
    二裁判以上，應定其應執行刑之案件，法院所為刑之酌定，
    固屬自由裁量事項，然對法律之內部界限、外部界限，均仍
    應受其拘束。而刑法修正將連續犯、常業犯規定悉予刪除，
    考其立法目的，係基於刑罰公平原則考量，杜絕僥倖犯罪心
    理，並避免鼓勵犯罪之誤解，乃改採一行為一罪一罰。是定
    其刑期時，除仍應就各別刑罰規範之目的、輕重罪間體系之
    平衡、整體犯罪非難評價、各行為彼此間之偶發性、與被告
    前科之關聯性、各行為所侵害法益之專屬性或同一性、數罪
    對法益侵害之加重效應、罪數所反映之被告人格特性與犯罪
    傾向、社會對特定犯罪例如一再殺人或販毒行為處罰之期待
    等，為綜合判斷外，尤須參酌實現刑罰公平性，以杜絕僥倖
    、減少犯罪之立法意旨，為妥適之裁量，並有司法院大法官
    釋字第六六二號解釋協同意見書可供參考。
  ㈡本件原審定應執行刑為有期徒刑五年二月、十月，從形式上
    觀察固未逾越刑法第五十一條第五款所定法律之外部界限，
    惟從抗告人所犯各罪刑細觀，其犯罪目的、動機及手段幾近
    相同，犯罪時間相當接近，雖刑法就連續犯之規定已刪除，
    惟就司法實務面而言，不謂其犯行應可視同為一種連續之行
    為。再詳究其犯行係施用毒品，屬於危害自身健康之自戕行
    為，對他人權益未至有直接侵害，且其犯行經檢察官先後起
    訴，始而分別審判，此於其權益難謂並無影響。原審未就整
    體犯罪之行為態樣、時間觀察，即定其應執行刑，顯有不利
    於抗告人之處，難謂與內部性界限之法律目的及刑罰之公平
    性無違，亦未說明為此裁量之特殊情由，致其所受處罰遠高
    於同類型之被告因受裁判上一罪之裁定而有予以酌減之情事
    ，原審裁量權之行使應非妥適。請求撤銷原裁定，給予較為
    適法並合情合理之裁定，以符合內部界限之意義及抗告人對
    司法公平性之期許，並彰法紀，以維公義云云。
三、按數罪併罰，分別宣告其罪之刑，而宣告多數有期徒刑者，
    於各刑中之最長期以上，各刑合併之刑期以下，定其刑期。
    但不得逾三十年，刑法第五十一條第五款定有明文。又按執
    行刑之量定，係事實審法院之職權，本有自由裁量之餘地，
    原裁定所定執行刑，倘未逾法定刑範圍，亦無明顯違背正義
    ，要難指摘為不當（最高法院九十五年度台抗字第五四九號
    裁定意旨參照）。再按法律上屬於自由裁量之事項，有其外
    部性及內部性界限，並非概無拘束。依據法律之具體規定，
    法院應在其範圍選擇為適當之裁判者，為外部性界限；而法
    院為裁判時，應考量法律之目的，及法律秩序之理念所在者
    ，為內部性界限。法院為裁判時，二者均不得有所踰越。在
    數罪併罰，有二裁判以上，定其應執行之刑時，固屬於法院
    自由裁量之事項，然仍應受前揭外部性界限及內部性界限之
    拘束（最高法院八十年台非字第四七三號判例、九十四年度
    台非字第二三三號判決意旨參照）。
四、經查：抗告人犯如附表編號1至12及18、19所示之罪，先後
    經臺灣新北地方法院及臺灣士林地方法院分別判處如附表所
    示之刑確定在案，有各該案件判決書及本院被告前案紀錄表
    在卷可稽。揆諸上開說明，本案定應執行刑時，①附表編號1
    至12所示之罪，外部性界限為最長刑期一年以上，及刑期總
    和八年五月（原裁定誤載為七年八月）以下；內部界限為七
    年三月（前曾酌扣一年二月）。②附表編號18、19所示之罪
    ，外部性界限為最長刑期六月以上，及刑期總和一年一月以
    下；內部界限為一年（前曾酌扣一月）。乃原裁定就附表編
    號1至12所示之十六罪，定應執行刑五年二月；另就附表編
    號18、19所示之三罪，定應執行刑十月，均符前開內、外部
    性界限，本院經核本件二部分之定刑，已予約30%～40%之酌
    減，既無違比例原則且已屬從輕酌定，抗告人猶指未合情理
    ，顯屬無稽，自無足採。
五、綜上，原審就本件裁量權行使，並無違反比例原則或濫用之
    違 法或不當情事，抗告人徒憑己見，主張原審裁定有違比
    例原則云云，顯無理由，應予駁回。
六、據上論斷，應依刑事訴訟法第四百十二條，裁定如主文。
中    華    民    國  一０九  年    五    月    七    日
                  刑事第四庭審判長法　官  陳筱珮
                                  法　官  羅郁婷
                                  法　官  陳玉雲
以上正本證明與原本無異。
如不服本裁定，應於收受送達後五日內向本院提出抗告狀。
                                  書記官  蔡麗春
中    華    民    國  一０九  年    五    月    七    日